臺灣臺南地方法院刑事判決　　　　　　　95年度訴字第1673號
聲請人　臺灣臺南地方法院檢察署檢察官
被　告　甲○○
　　　　　　　　現於臺灣臺南看守所羈押中
上列被告因違反毒品危害防制條例案件，茲經檢察官提起公訴（
95年度毒偵字第2568號），暨移送併案審理（95年度毒偵字第
3146號、第3171號、第3287號），被告於本院準備程序進行中，
就被訴事實及併案事實均為有罪之陳述，經本院合議庭裁定由受
命法官獨任依簡式審判程序進行審理，判決如下：
    主  文
甲○○施用第一級毒品，處有期徒刑壹年。扣案之第一級毒品海
洛因伍包（合計淨重壹點柒參公克），均沒收銷燬之；扣案海洛
因空包裝袋伍枚（總重壹點貳玖公克）均沒收。
   事  實
一、甲○○前於民國94年間因施用毒品違反毒品危害防制條例案
    件，經本院以94年度毒聲字第252號裁定送觀察、勒戒後，
    認有繼續施用毒品之傾向，復以94年毒聲字第601號裁定令
    入戒治處所強制戒治，嗣認無繼續強制戒治之必要，於民國
    95 年4月27日釋放，並由臺灣臺南地方法院檢察署檢察官於
    95 年5月12日以95年度戒毒偵字第73號不起訴處分確定。詎
    仍未戒除毒癮惡習，明知海洛因屬毒品危害防制條例第2條
    第2項第1款所規定之第1級毒品，依法不得施用、持有，詎
    於前案強制戒治執行完畢釋放之95年4月27日後之5年內之95
    年7月間某日起至95年11月12日間，基於施用第一級毒品海
    洛因之犯意，將毒品海洛因加水混合後，置入針筒內以靜脈
    注射方式施用第1級毒品海洛因多次。即於95年8月27日15時
    20分許回溯26小時內之某時，在不詳處所施用第一級毒品海
    洛因，於是日在臺南市○區○○路與健康路口為警發現為列
    管毒品調驗人口，且因行方不明，為警查獲，並經甲○○之
    同意採取尿液後送驗，結果呈可待因、嗎啡陽性反應；復於
    同年11月12日上午8時許，在臺南市區○○○路上之加油站
    之廁所內，以上開方式施用第一級毒品海洛因，於同年月14
    日4時50分許，因騎乘失竊車號NHP—029號重型機車，行跡
    可疑而為警攔檢，發現甲○○雙手臂佈滿針孔而懷疑甲○○
    施用毒品，經甲○○之同意採取其尿液送驗，檢驗結果呈可
    待因、嗎啡陽性反應；又於同年月22日16時20分回溯26小時
    內，在臺南市區不詳處所施用第一級毒品海洛因，因行跡可
    疑為警於上開時間查獲，並扣得第一級毒品海洛因5包，且
    經甲○○同意採取其尿液送驗，結果亦呈可待因、嗎啡陽性
    反應；甲○○再於同年月25日17時2日回溯26小時內，在不
    詳處所施用第一級毒品海洛因，並自報章得知「毒品減害替
    代療法」而主動前往臺南市警察局第二分局長樂派出所請求
    協助參加戒毒計畫，經甲○○之同意採取其尿液送驗，仍呈
    鴉片類陽性反應，而偵悉全情。
二、案經臺南市政府警察局第六分局報告臺灣臺南地方法院檢察
    署檢察官偵查起訴暨臺南市警察局第二分局、第五分局報告
    臺灣臺南地方法院檢察署檢察官偵查後移送併辦審理。
    理  由
一、前述被告多次施用第一級毒品海洛因為警查獲之犯罪事實，
    業據被告於檢察官偵訊與本院審理時坦承不諱。又被告先後
    四次為警查獲時採尿送驗之結果均呈可待因、嗎啡陽性反應
    乙節，分別有臺南市警察局第六分局、第五分局、第二分局
    、調查被告涉嫌毒品案送驗尿液及年籍對照表、及長榮大學
    於95年9月11日、同年月27日、同年12月15日出具之確認報
    告、臺南市警察局第二分局尿液檢驗結果報告共7紙在卷可
    稽。又被告於95年11月22日為警查獲時扣得之白色粉末5包
    ，經以聯勤204廠之試劑檢驗盒試劑進行初步檢驗，結果呈
    嗎啡、海洛因陽性反應，數量為2.9公克（含袋重），復再
    送法務部調查局進行鑑定，該5包均含丁基原咖因，屬毒品
    危害防制條例第三級第3項毒品及哪羅克松成分，合計淨重
    1.73公克（包裝總重1.29公克），此有臺南市警察局第二分
    局查獲被告涉毒品防制條例按初步檢驗報告書及法務部調查
    局於95年12月18日以調科醫字第09523049630號鑑定書各1份
    可資佐證，足認被告自白與事實相符可以採信，前開事實應
    可認定。並查，被告前於94年間因施用毒品案件，經法院裁
    定送觀察、勒戒後，認有繼續施用毒品之傾向，經法院裁定
    令入戒治處所施以強制戒治，經戒治期滿，由臺灣臺南地方
    法院檢察署檢察官以95年度戒毒偵字第73號不起訴處分確定
    等情，有臺灣高等法院被告全國前案紀錄表在卷可稽，應可
    認定，顯見本件係於強制戒治執行完畢釋放後5年內再犯施
    用毒品罪，是本件被告係在強制戒治執行完畢後5年內再犯
    施用毒品之罪，依毒品危害防制條例第23條第2項之規定，
    應逕行追訴處罰。從而，本件被告違反毒品危害防制條例犯
    行事證明確，應依法論科。
二、按海洛因為毒品危害防制條例第2條第2項第1款規定之第1級
    毒品。核被告所為，係犯毒品危害防制條例第10條第1項之
    施用第1級毒品罪。其因施用第1級毒品前後持有第1級毒品
    ，均為施用之當然行為，均不另論罪。又按「刑事法若干犯
    罪行為態樣，本質上原具有反覆、延續實行之特徵，立法時
    既予特別歸類，定為犯罪構成要件之行為要素，則行為人基
    於概括之犯意，在密切接近之一定時、地持續實行之複次行
    為，倘依社會通念，於客觀上認為符合一個反覆、延續性之
    行為觀念者，於刑法評價上，即應僅成立一罪。學理上所稱
    『集合犯』之職業性、營業性或收集性等具有重複特質之犯
    罪均屬之，例如經營、從事業務、收集、販賣、製造、散布
    等行為概念者是（最高法院95年度台上字第1079號判決要旨
    參照）」，亦即立法者針對特定刑罰規範之構成要件，已預
    設其本身係持續實行之複次行為，具備反覆、延續之行為特
    徵，故將之總括或擬制成一個構成要件之「集合犯」行為，
    因刑法評價上為構成要件之行為單數，應僅成立一罪。而查
    毒品因具有成癮性、濫用性（此觀乎毒品危害防制條例第2
    條之規定自明），立法實務首重以刑事處遇方式戒斷行為人
    毒癮，若無法收其實效，始依法追訴處罰（此觀乎毒品危害
    防制條例第20、23條之規定即明），故施用毒品本身具備反
    覆、延續之行為特徵，持續多次施用毒品始為此類犯罪之典
    型或常態，於刑法評價上，施用毒品應僅成立集合犯一罪。
    準此，有關行為人多次施用毒品之犯罪，實務上均依修正前
    刑法第56條連續犯之規定論以一罪，並加重其刑，惟因上開
    連續犯規定業經修正刪除，並自95 年7月1日施行，其中修
    正理由說明四並載明「至連續犯之規定廢除後，對於部分習
    慣犯，例如竊盜、吸毒等犯罪，是否會因適用數罪併罰而使
    刑罰過重產生不合理之現象一節，在實務運用上應可參考德
    、日等國之經驗，委由學界及實務以補充解釋之方式，發展
    接續犯之概念，對於合乎接續犯或包括的一罪之情形，認為
    構成單一之犯罪，以限縮數罪併罰之範圍，用以解決上述問
    題」等語，是本院基於前述施用毒品構成要件之反覆實行特
    徵，並考量連續犯規定業經刪除之法律現實面暨修正刪除之
    立法理由，認為行為人如基於反覆實行之犯意，在密切接近
    之一定時期，持續實行單次或複次之施用毒品行為，應僅成
    立集合犯一罪，且因不再論以連續犯，此部分即無因刑法第
    56條之連續犯規定業經修正刪除而有新舊法比較之必要，而
    被告最後一次施用第一級毒品海洛因之時間，既在新法修正
    施行之後，爰一律適用新法論處，並此敘明。經查，本案被
    告甲○○前於94年間即因施用毒品，經法院裁定送觀察勒戒
    及強制戒治後，戒治期滿出監後隨即再犯本案犯行，且其約
    每日施用第一級毒品海洛因1次等情，如前所述，顯見被告
    係因吸毒成癮，乃基於多次實施犯行之決意，於密接之時期
    ，反覆而持續施用毒品，揆諸前揭說明，自應論以集合犯之
    包括一罪，亦即依施用第一級毒品一罪處。又公訴意旨僅就
    被告於95年8月27日15時33分許回溯26小時內之某時，在不
    詳處所施用海洛因犯行為起訴，而對於被告其餘施用第一級
    毒品海洛因之犯行並未於起訴書中敘及，然此部分因與上開
    已起訴並論罪科刑之部分具有集合犯實質上一罪關係，應為
    起訴效力所及，並經臺灣臺南地方法院檢察署檢察官以95年
    度毒偵字第3146號、第3171號及第3287號移請併案審理，本
    院自應併予審究。爰審酌被告前因施用毒品已經觀察勒戒及
    強制戒治治療程序，竟仍無法戒除毒癮惡習，復再施用毒品
    ，顯然定力不足、意志不堅，惟念其施用毒品乃戕害自己身
    心健康，尚未危及他人，犯後於本院審理期日已坦承全部犯
    行，及犯罪時所受之刺激、其品性、生活狀況、智識程度等
    一切情狀，量處如主文所示之刑，以示懲儆。又扣案疑似第
    一級毒品海洛因5包，經檢驗後確呈嗎啡、海洛因陽性反應
    ，數量含袋共重2.9公克；經另送法務部調查局鑑定後，該5
    包均含丁基原咖因，屬毒品危害防制條例第三級第3項毒品
    ，合計淨重1.73公克，包裝總重1.29公克部分，有前開檢驗
    報告書及法務部調查局鑑定書各1紙附卷可憑，被告雖辯稱
    該5包扣案物品並非第一級毒品海洛因，而係為戒除毒癮之
    藥物云云，然查，該5包扣案物品，並非被告親自前往醫療
    院所開立而得，而係由友人無償給予，是是否為戒除毒癮之
    藥物不無疑義，且經檢驗結果，確呈上開毒品反應，是被告
    此部分所辯尚難採信，故爰依毒品危害防制條例第18條第1
    項前段規定，不問屬於犯人與否，宣告沒收銷燬；另盛裝上
    開毒品之夾鍊袋5枚，核該用途在於包裹盛裝扣案被告所有
    供己施用之第1級毒品海洛因，俾以防止受潮，並便利其攜
    帶、施用，自屬供本案犯罪所用之物，應依刑法第38條第1
    項第2款之規定，諭知沒收。
三、據上論斷，應依刑事訴訟法第273 條之1 第1 項、第299 條
    第1項前段，毒品危害防制條例第10條第1項、第18條第1項
    前段，刑法第11條前段、第38條第1項第2款，判決如主文。
本案經檢察官乙○○到庭執行職務。
中　　華　　民　　國　　96　　年　　5 　　月　　8 　　日
 　　　　　　　　 刑事第十二庭  法　官　程克琳
以上正本證明與原本無異。
如不服本判決，得以判決書送達之翌日起10日內，以書狀敘述理
由，向本庭提出上訴。
中　　華　　民　　國　　96　　年　　5 　　月　　8 　　日
                                書記官　曾美滋
【附錄本案所犯法條】
毒品危害防治條例第10條第1項
施用第一級毒品者，處6月以上5年以下有期徒刑。
